【裁判字號】    95,易,75
【裁判日期】    950414
【裁判案由】    竊盜
【裁判全文】
臺灣臺北地方法院刑事判決                95年度易字第75號
公  訴  人  臺灣臺北地方法院檢察署檢察官
被      告  甲○○○○○○  ○.
選任辯護人  曹大誠律師
上列被告因竊盜案件，經檢察官提起公訴（94年度偵字第10910
號），本院判決如下：
    主  文
甲○○○○○○  ○○○○○○  ○○○○○○○無罪。
    理  由
一、公訴意旨略以：被告甲○○○○○○ ○○○○○○ ○○○○○○○意圖為自己不
    法之所有，並基於概括犯意，於民國94年6月19下午4時40分
    前之不詳時間內，連續在台北縣新店市○○路53巷22號1 樓
    即告訴人乙○○之住宅內，利用在該處幫傭之便，趁屋主不
    注意之際，多次竊取屋內屬於屋主及其家人之上衣1 件、褲
    子1條、內衣1件、內褲1條、毛巾1條、香奈爾香水1 瓶、首
    飾空盒1個等物，得手後藏置自己房間。嗣於94年6月19日上
    午，告訴人之子打電話稱家中遭小偷後，經告訴人報案並經
    警到場處理，發覺家中房窗緊閉，尚無人入侵痕跡，且在被
    告之同意下搜索其房間，始在其房間抽屜與其個人使用之行
    李箱中，發覺上開被竊物品，因認被告涉犯刑法第56條及第
    320條第1項之連續竊盜罪嫌云云。
二、按犯罪事實應依證據認定，無證據不得認定犯罪事實；不能
    證明被告犯罪者，應諭知無罪之判決，刑事訴訟法第154 條
    第2項、第301條第1 項分別定有明文；又事實之認定，應憑
    證據，如未能發現相當證據，或證據不足以證明，自不能以
    推測或擬制之方法，為裁判基礎（最高法院40年台上字第86
    號判例參照）；且認定犯罪事實所憑之證據，雖不以直接證
    據為限，間接證據亦包括在內，然而無論直接證據或間接證
    據，其為訴訟上之證明，須於通常一般之人均不致有所懷疑
    ，而得確信其為真實之程度者，始得據為有罪之認定，倘其
    證明尚未達到此一程度，而有合理之懷疑存在而無從使事實
    審法院得有罪之確信時，即應由法院為諭知被告無罪之判決
    （最高法院76年台上字第4986號判例參照）；另告訴人之告
    訴，係以使被告受刑事追訴為目的，其指訴是否與事實相符
    ，仍應調查其他證據，以資審認，必被害人所述被害情形，
    無瑕疵可擊，且就其他方面調查，又與事實相符，始足據為
    有罪判決之基礎（最高法院81年度台上字第3539號判決參照
    ）。
三、本件公訴人認被告涉犯竊盜罪嫌，無非係以告訴人之指訴、
    被害人即告訴人之夫呂禎祺之指述、證人即員警蕭明財之證
    述、被竊物品照片4 幀及扣押物品目錄表乙紙為其主要論據
    。訊據被告堅決否認有何竊盜犯行，辯稱：員警查獲的東西
    雖然是在我房間內發現的，但我到雇主家工作時東西就放在
    那裡了，我工作才1個月，雇主只給我1個小地方放我自己的
    東西，我房間內的櫥櫃都是放雇主家人的東西等語。經查：
  （一）按被告以外之人於審判外之言詞或書面陳述，除法律有
        規定者外，不得作為證據，刑事訴訟法第159條第1項定
        有明文，此即學理上所稱之「傳聞證據排除法則」，而
        依上開法律規定，傳聞證據原則上固無證據能力，但如
        法律別有規定者，即例外認有證據能力。又被告以外之
        人於審判外之陳述，雖不符合同法第159條之1至第159
        條之4 之規定，但經當事人於審判程序同意作為證據，
        法院審酌該言詞陳述或書面陳述作成時之情況，認為適
        當者，亦得為證據，當事人、代理人或辯護人於法院調
        查證據時，知有第159條第1項不得為證據之情形，而未
        於言詞辯論終結前聲明異議者，視為有前項之同意，此
        觀諸同法第159條之5規定甚明。查本判決下列所引用之
        各該被告以外之人於審判外之陳述（包含書面陳述），
        皆屬傳聞證據，惟被告等於本院準備程序時表示無意見
        而不予爭執，且迄至言詞辯論終結前亦未再聲明異議，
        本院審酌上開證據資料製作時之情況，尚無違法不當及
        證明力明顯過低之瑕疵，亦認為以之作為證據應屬適當
        ，故揆諸前開規定，爰逕依刑事訴訟法第159條之5規定
        ，認前揭證據資料均例外有證據能力，合先敘明。
  （二）查告訴人於警詢時指稱：我於94年6月18日7時許發現家
        中物品遭竊，於8 時許向警方報案，損失物品有衣物18
        件、香水1瓶、現金約新台幣（下同）8000多元、金飾1
        批，衣物原本放在我房間衣櫥內，香水放在房間書桌上
        ，現金及金飾1 批是放在我公婆房間抽屜內，因為我家
        門鎖未遭破壞，無外人入侵跡象，且家中從未遭竊，被
        告才來我家幫傭不到1 個月就發生這種事，所以我才懷
        疑是他所為等語（見偵查卷第10、12、13頁），復於本
        院審理時結證稱：遭竊的地點是在沒有人睡覺的兩個房
        間，警察勘驗現場時，房間內的抽屜已經全部被關起來
        ，警察在被告的行李箱內查獲失竊的衣物，失竊的香水
        、珠寶盒是在被告房間抽屜內發現的等語（見本院卷第
        41頁背面），之後又改稱：我記得警察在行李箱內沒有
        發現失竊的物品，警察未到前，我在被告的行李箱內發
        現珠寶盒及香水等語（見本院卷第43頁），是告訴人於
        警詢及本院審理時，就遭竊地點之指訴前後不一，且於
        本院同日審理中，就失竊物品之查獲地點前後所為之證
        述亦不相符，顯見告訴人之指訴尚非無瑕疵。
  （三）又證人蕭明財於偵查中就查獲之過程，證稱：當天是告
        訴人同意搜索，搜索時被告也在場，是告訴人打開櫃子
        、衣櫃給我們看，發現衣櫃裡有小男生的衣服、女生大
        人的衣服，櫃子裡有首飾盒，香水是在櫃子裡找到的，
        放在衣服上面，首飾盒是在櫃子的抽屜內找到的等語（
        見偵查卷第55頁），可見員警並未於被告之行李箱內發
        現失竊物品，而係在被告房間之衣櫃內查獲，此與告訴
        人前開之指訴已有未合，參酌被告之房間係告訴人所提
        供，平日並未上鎖，告訴人及其家人均得自由進出使用
        乙節，為告訴人所不爭執，自難僅憑失竊物品係在被告
        房間內查獲，即遽認被告上開物品係被告所竊取。另被
        害人呂禎祺於偵查中僅陳稱：案發當時我人在國外等語
        （見偵查卷第68頁），是其所為之陳述尚不足以作為不
        利於被告之認定。此外，卷附被竊物品照片4 幀及扣押
        物品目錄表乙紙，僅能證明告訴人住處財物失竊之事實
        ，亦不能證明該竊盜犯行係被告所為。
四、綜上所述，告訴人之指述既有前開瑕疵，且公訴人所舉之前
    開論據，均無法採為認定被告犯罪之證據，自不得遽入被告
    於罪，復查無其他積極證據足資證明被告有上開竊盜犯行，
    既不能證明被告犯罪，揆諸前揭說明，自應諭知被告無罪之
    判決。
據上論斷，應依刑事訴訟法第301條第1項，判決如主文。
本案經檢察官鄭克聖到庭執行職務。
中    華    民    國    95    年    4     月    14    日
                  刑事第十三庭  審判長法官  朱瑞娟
                                      法官  陳慧萍
                                      法官  鍾素鳳
以上正本證明與原本無異。
如不服本判決，應於送達後10日內，向本院提出上訴狀。
                                    書記官  陳鳳瀴
中    華    民    國    95    年    4     月    19    日


司法院資訊處製作；財團法人民間司法改革基金會備份。
